【裁判字號】    99,抗,67
【裁判日期】    991117
【裁判案由】    拍賣抵押物
【裁判全文】
臺灣士林地方法院民事裁定                99年度抗字第67號
抗  告  人  甲○○
相  對  人  台中商業銀行股份有限公司
法定代理人  乙○○
上列當事人間拍賣抵押物事件，抗告人對於中華民國99年4 月1
日本院99年度拍字第93號裁定提起抗告，本院裁定如下：
    主  文
抗告駁回。
抗告程序費用新臺幣壹仟元由抗告人負擔。
    理  由
一、按抵押權人，於債權已屆清償期，而未清償者，得聲請法院
    拍賣抵押物，就其賣得價金而受清償，民法第873 條第1 項
    定有明文。聲請拍賣抵押物係屬非訟事件，於最高限額抵押
    ，法院祇須就抵押權人提出之文件為形式上審查，如認其有
    抵押權登記擔保範圍之債權存在，且債權已屆清償期而未受
    清償，即應為准許拍賣抵押物之裁定，債務人或抵押人對抵
    押債權之存否如有爭執，應另循訴訟途徑以謀解決（最高法
    院94年度臺抗字第631號判決要旨參照 ）。
二、抗告意旨略以：第三人梁純識（下稱梁純識）於民國95年8
    月24日、同年12月14日，以其所有如原裁定所示之不動產（
    下稱系爭不動產），為擔保其對相對人債務之清償，分別設
    定新臺幣（下同）3,840 萬元、1,650 萬元之最高限額抵押
    權（以下合稱系爭最高限額抵押權）予相對人。相對人僅得
    於系爭最高限額抵押權擔保金額（即5,490 萬元）範圍內聲
    請拍賣抵押物，原裁定准許相對人於現存債務1 億6,394 萬
    3,126 元之範圍內拍賣系爭不動產，自屬違法。又永雋營造
    有限公司（下稱永雋公司）所積欠之1 億元本金及梁純識另
    積欠之3,260 萬元，均非屬系爭最高限額抵押權擔保之範圍
    ，應自相對人所主張之債權額中加以扣除。梁純識向相對人
    貸款3,260 萬元部分，另以臺北市○○區○○路1 段106 號
    房地設定最高限額6,262 萬元之抵押權予相對人作為擔保，
    相對人不得主張拍賣系爭不動產受償。梁純識曾向相對人表
    示願清償借款，詎相對人拒絕受領，反要求超額還款，故相
    對人應不得再拍賣抵押物。原裁定准予拍賣抵押物，實有違
    誤云云。
三、經查：
  (一)梁純識於95年8 月24日，為擔保其及凱群營造股份有限公司
    （下稱凱群公司）對相對人過去、現在及將來所負之借款、
    票據、保證、承兌債務及其他一切債務，乃以系爭不動產設
    定1,650 萬元之最高限額抵押權予相對人，存續期間自95年
    8 月24日起至125 年8 月23日止，債務清償日期依照各個債
    務契約所定清償日期，並於95年8 月24日登記在案，嗣於95
    年12月14日變更其擔保債權金額為3,840 萬元，並變更債務
    人為梁純識一人。再於95年12月14日，為擔保其及凱群公司
    對相對人過去、現在及將來所負之借款、票據、保證、承兌
    債務及其他一切債務，再以系爭不動產設定1,650 萬元之最
    高限額抵押權予相對人，存續期間自95年12月14日起至125
    年12月13日止，債務清償日期依照各個債務契約所定清償日
    期，於95年12月14日登記在案等情，有系爭不動產他項權利
    證明書、抵押權設定契約書、其他約定事項、他項權利變更
    契約書、登記謄本等件附卷可稽（原審卷第8 頁至第19頁、
    第27頁至第32頁）。
  (二)梁純識於95年11月23日、95年12月13日，分別向相對人借款
    3,260 萬元、3,200 萬元，於96年5 月18日擔任永雋公司之
    連帶保證人向相對人借款1 億元，且均約定如任何一宗債務
    不依約清償本金時，即喪失期限之利益，應即全部償還，並
    應依約支付違約金等情，亦有借據及約定書（原審卷第20頁
    、22頁、第24頁）為證。又依相對人所提債務查詢資料及催
    告書所示（原審卷第21頁、第23頁、第25頁、第33頁參照）
    ，梁純識自98年12月27日起即未依約繳納本息，其所負債務
    已全部到期。
  (三)系爭不動產抵押權設定契約書其他約定事項第1 條第2 項既
    約定系爭最高限額抵押權所擔保者包括梁純識對相對人過去
    、現在及將來所負之借款、票據、保證、承兌債務（原審卷
    第15頁、第18頁參照），且系爭最高限額抵押權之存續期間
    ，分別自95年8 月24日起至125 年8 月23日止，及自95年12
    月14日起至125 年12月13日止。則梁純識於95年11月23日向
    相對人借款3,260 萬元及於96年5 月18日擔任永雋公司向相
    對人借款1 億元之連帶保證人，應均在系爭最高限額抵押權
    擔保之範圍內。
  (四)縱梁純識向相對人借款3,260 萬元部分，另以坐落臺北市○
    ○區○○路1 段106 號房地設定最高限額6,262 萬元之抵押
    權予相對人作為擔保之情屬實，亦無礙上開3,260 萬元借款
    債權同屬於系爭最高限額抵押權擔保債權之事實，相對人本
    得自由選擇行使最高限額抵押權之標的以滿足其債權。併予
    說明。
  (五)從而，依相對人提出之文件為形式上審查，足認確有系爭最
    高限額抵押權登記擔保範圍之債權存在，且債權均已屆清償
    期而相對人仍有債權未受清償。原裁定據以准許相對人拍賣
    抵押物之聲請，即屬正當。又原裁定准許拍賣抵押物，僅表
    明准予拍賣之意旨，並未准許相對人得於超過系爭最高限額
    抵押權擔保金額範圍之部分受償。抗告人於本件非訟抗告程
    序中爭執相對人現存之債權金額，縱其所述為真，亦屬實體
    爭執，依首開說明，尚不得於非訟抗告程序中加以審究。
四、綜上，抗告人提起本件抗告，請求廢棄原裁定，為無理由，
    其抗告應予駁回。
五、爰依法裁定如主文。
中    華    民    國    99    年    11    月    17    日
                  民事第二庭  審判長法  官  方彬彬
                                    法  官  周群翔
                                    法  官  王怡雯
以上正本證明與原本無異。
如不服本裁定，僅得於收受本裁定正本送達後10日內，以適用法
規顯有錯誤為理由，向本院提出再抗告狀，（須附繕本一份及繳
納再抗告裁判費新台幣1,000 元）。再抗告時應提出委任律師或
具有律師資格之人之委任狀；委任有律師資格者，另應附具律師
資格證書及釋明委任人與受任人有民事訴訟法第466 條之第1 項
但書或第2項所定關係之釋明文書影本。
中    華    民    國    99    年    11    月    22    日
                                    書記官  桂大永

司法院資訊處製作；財團法人民間司法改革基金會備份。
